【裁判字號】    87,簡上,568
【裁判日期】    900413
【裁判案由】    給付貨款
【裁判全文】
臺灣臺北地方法院民事判決  八十七年度簡上字第五六八號
    上  訴  人    均溢實業股份有限公司
    法定代理人    乙○○
    訴訟代理人    郭令立律師
    被上訴人      君怡有限公司
                              設台北市○○路○段二三四號六樓之三
    法定代理人    丙○○      住台北市○○○路○段八十巷十一弄三號二樓之一
    訴訟代理人    甲○○      住台北市○○○路○段二三四號六樓之三
                  鄭洋一律師
    複  代理人    李文欽律師
右當事人間請求給付貨款事件，上訴人對於中華民國八十七年七月十五日本院台北簡
易庭八十七年度北簡字第七六七九號第一審判決提起上訴，本院判決如左：
    主      文
上訴駁回。
第二審訴訟費用由上訴人負擔。
    事      實
甲、上訴人方面：
壹、聲明：
  一、原判決廢棄。
  二、被上訴人應給付上訴人新台幣（下同）一十三萬四千九百二十五元，即自起訴
      狀繕本送達之翌日起至清償日止，按週年利率百分之五計算之利息。
  三、願供擔保，請准宣告假執行。
貳、陳述：除與原審判決書所載者相同茲予引用外，補稱：
  一、本案並未罹於時效：
      (一)本件時效起算時點，非自貨物交付時之八十三年四月起算：
        1.按消滅時效，自請求權可行使時起算民法第一百二十八條著有明文。
        2.本件上訴人雖於八十三年四月間將第一批貨物交付與被上訴人，但被上訴
          人主張部分貨款一十三萬四千九百一十五元予保留，如貨為國外買主退貨
          得予結算扣除，否則付清餘款，上訴人則表示如主張有瑕疵應提出國外客
          戶之瑕疵證明。足見本件部分貨款之請求權，已延至被上訴人提出國外客
          戶瑕疵品證明，請求上訴人協商會算或無法提供瑕疵證明時，始得行使，
          則本件貨款請求權並非自八十三年四月間即得為行使，原審之認定尚有違
          誤，而被上訴人公司於八十六年八月十一日尚表示將「另請國外課戶提供
          不良之產品，寄給貴廠..... 」，則上訴人因被上訴人仍拒不處理，始於
          八十六年八月聲請調解，並於八十七年六月起訴，自無罹於時效之可言。
      (二)被上訴人就上訴人之請求權已為「承認」，則上訴人之請求權自未罹於時效
        ：
        1.按消滅時效，因左列事由而中斷..... 二、承認，民法第一百二十九條第
          一項第二款定有明文；又「民法第一百二十九條第一項第二款所稱之承認
          ，為認識他方請求權存在之觀念表示，僅因債務人之一方行為而成立，無
          須得他方之同意，此與民法第一百四十四條第二項後段所稱之承認，須以
          契約為之者，其性質迥不相同」、「又債務人於時效完成後所為之承認，
          固無時效中斷之可言，然既明知時效完成之事實而仍為承認行為，自屬拋
          棄時效利益之默示意思表示，且時效完成之利益一經拋棄，即恢復時效完
          成前狀態，債務人顯不得再以時效業經完成拒絕給付」最高法院二十六年
          鄂上字第三號判例、同院五十年台上字第二八六八號判例均有明文。
        2.查八十六年八月十一日上訴人表明如不解決尾款問題將以法律途徑解決，
          被上訴人始由經理顧靜治親自書寫書面，要求再給被上訴人公司一星期時
          間，向國外廠商要回不良品，保證徹底解決，觀諸該書面被上訴人承諾「
          有關貴廠所送交之離合器片..... 導致本案延擱甚久..... 同意於本星期
          前（8/16）做一徹底解決」等語，顯屬認識上訴人貨款請求權存在之觀念
          表示，自屬前述法條所定之「承認」行為。蓋苟非認識上訴人貨款請求權
          之存在，何會有「同意於本星期前（8/16）做一徹底解決」之語？又被上
          訴人稱該書面僅係承諾提供不良樣品以利上訴人向協力廠商索賠，亦與該
          書面整份意旨有所不合，因向國外廠商要求提供不良品為該書面之最末段
          ，且係以「另」字起其段落，顯係雙方附帶約定之事項，何能本末倒置謂
          該等附隨事項為整份書面之用意所在？況是否向協力廠商求償為上訴人之
          事，被上訴人又豈有承諾「同意做一徹底解決」之理！足見其所承諾徹底
          解決之事為上訴人之貸款，本件被上訴人既自願出具書面為認識上訴人請
          求權存在之觀念表示，自無事後反悔復主張時效抗辯之餘地。且該書面為
          被上訴人所為之「承認」，本身即生時效中斷之效力，自無六個月內起訴
          之問題。況「承認」更有拋棄時效利益之默示意思表示，有前述判例可稽
          ，是本件上訴人之請求權並未罹於時效，可堪認定。
  二、查兩造間離合器片之買賣共計兩次，於八十三年三月十七日訂購P/I編號GA-40
      13及同年月日訂購P/I編號GA-4017，分別於八十三年四月及六月出貨，就四月
      之貨款三十六萬七千三百四十三元，被上訴人僅給付二十三萬二千四百十八元
      、尚欠十三萬四千九百二十五元，至於六月之貨款三十六萬七千三百四十三元
      ，被上訴人則已付清，應均為兩造所不爭執，合先陳明。
  三、上訴人主張被上訴人就兩造第一批貨物之尚欠十三萬四千九百二十五元款項未
      付，此部份經被上訴人為自認，惟被上訴人又以貨物已退回，或無法退回等語
      為辯，惟查：
      (一)被上訴人之第一批貨物並未退貨，且無瑕疵：
        查關於本訴部分之第一次出貨貨物有無退貨部分被上訴人之先則主張已於八
        十三年六月退貨，嗣則辯稱係於八十三年四月（指第一批貨）運至埃及亞歷
        山大港再轉至利比亞，因利比亞遭經濟制裁無法退運，並辯稱係因貨品數量
        相同而誤認云云，惟其前後主張反反覆覆，已茲疑義。
      (二)實則第一次出貨之貨物並無退運之情事，既被上訴人最後已為自認，就此部
        份上訴人不再贅述，以下茲就第一批出貨之貨物並無瑕疵部分為說明：
        1.本件第一批貨物部份並無任何退貨情事，已如前述，足見貨物並無瑕疵。
        2.至於被上訴人所提之所謂「理賠求償書」，僅係一私文書，並未經任何形
          式之公證或認證，且係於上訴人八十七年六月起訴一年餘後始於八十八年
          七月五日提出，顯茲疑義，上訴人業已否認其真正，而被上訴人對該文書
          之真正，亦無法舉證以實其說，依民事訴訟法第三百五十七條「私文書應
          由舉證人證其真正」之規定，該等未經舉證證明之私文書，自難採信。
        3.且查該所謂理賠求償書稱第二批貨退運係由埃及亞歷山大港啟航到台灣基
          隆港，惟查前述被上訴人主張為第二批貨退運之編號AA-BE-00-0000-0000
          號進口報單其「起運口岸及代碼」則記載為「LARNACA」，為賽浦路斯國
          之港口，並非埃及國之亞歷山大港，顯見該求償書之內容存有矛盾，顯非
          可採，實不足為本件第一批貨物有何瑕疵之憑據。
        4.另查該求償書之內容有提及包裝貨物之紙箱上有藍色之「  」類似代表以
          色列之標誌，但反訴原告所提供反訴被告驗貨之貨物包裝並無該等標誌，
          亦足見該求償書之內容並非事實。
        5.職是本訴部份之第一批貨物既未退貨，被上訴人亦無法舉證證明該批貨物
          有瑕疵之存在，對於兩造所不爭執之第一批貨物被上訴人未付之十三萬四
          千九百二十五元款項，上訴人自得請求。
參、證據：援用原審之立證方法外，補提(一)台北西松郵局第三九五號存證信函影本一
    份、(二)被上訴人經理顧靜治出具之書面影本一份、(三)進口報單影本一份、(四)台灣
    省政府建設廳八十五年四月十七日八五建三壬字第一五○八一一號函影本一份、
    (五)台中縣政府八十五年四月三十日八五府建工字第○九七○四六號函影本一份、
    (六)中華電信股份有限公司台灣中區電信分公司南台中營運處八十八年四月十六日
    中信南服字第88C0600165號函影本一份、(七)上訴人經濟部工廠登記證影本一份、
    上訴人經濟部國際貿易局出進口廠商登記卡影本一份、(八)照片三幀為證，並聲請
    向基隆關稅局調被上訴人AA\BE\83\9907\9022進口報單及AW\BE\83\8651\3153之
    出口報單。
乙、被上訴人方面：
壹、聲明：
  一、駁回上訴。
  二、如受不利判決，願供擔保請准宣告免為假執行。
貳、陳述：除與原審判決書所載者相同茲予引用外，補稱：
  一、本件買賣係源於被上訴人國外埃及客戶於八十二年十二月三十一日下訂單，被
      上訴人再向國內製造商（含上訴人公司前身漢遠公司）訂貨，而被上訴人就上
      開訂單內之「離合器片」（CLUTCH  DISC），全數向上訴人購買，並將數量平
      分為二，安排二次海運出口，此為上訴人所肯認；被上訴人於驗收第一批貨物
      時，發現品質有嚴重瑕疵，但因上訴人聲稱財務相當困難，遂在其一再請求下
      應允先出貨，並保留價款十三萬四千九百二十五元，待國外買主驗收通過，被
      上訴人全數取得貨款後，再支付保留價款；第二批貨辦理出口時，被上訴本欲
      等待國外買主付款再交付上訴人貨款，惟上訴人一再保證其二批貨絕無問題，
      如有任何瑕疵願隨洽商解決方案，被上訴人誤信其言遂付清第二批貨款。嗣因
      國外買主不接受該二批瑕疵產品並退回第二批貨，第一批貨未退回係因該離合
      器片轉運至利比亞，該國為軍政國家且為自由經濟國家制裁，致使第一批瑕疵
      貨物無法運回，非貨物為買主驗收通過付款。
  二、本件買賣發生於八十三年四月及六月，國外退貨抵台在八十三年十二月，至今
      均已逾四年餘，按民法第一百二十七條第八項規定，商人、製造人、手工業人
      所供給之商品及其產物之代價，其請求權時效，因二年間不行使而消滅，故本
      件上訴人主張之貨款尾款請求權，姑不論其是否存在，亦早已因罹於時效而消
      滅。縱令上訴人主張在八十六年八月以存證信函請求被上訴人給付貨款，及被
      上訴人公司之經理顧靜治曾與其達成協議等節屬實，惟被上訴人公司經理顧靜
      治因不知系爭交易始末，本於與人為善，商場上和氣生財之道理，允諾提供不
      良樣品，以利上訴人向其協力廠索賠，再由上訴人賠償被上訴人前述損失，而
      非承認上訴人有爭議且無論如何已罹於時效之債權，職是，上訴人所稱被上訴
      人承認上開債務，時效應重行起算云云，實乃一廂情願之說詞。且觀諸民法第
      一百三十條之規定，本件貨款請求權時效如因上訴人於八十六年八月十一日以
      存證信函請求而中斷，則請求後六個月內不起訴，視為不中斷，故上訴人至遲
      亦應於八十七年二月十一日以前起訴，否則應視為不中斷，故上訴人之請求權
      ，實已罹於時效而消滅。
參、證據：援用原審之立證方法外，補提(一)被上訴人客戶訂單影本一份、(二)上訴人訂
    單影本一份、(三)PACKING LIST、出口報單、輸出許可證及提單影本各一份、(四)出
    貨單影本一份、(五)解約函影本及中文譯本各一份為證。
    理      由
一、本件上訴人起訴主張被上訴人於八十三年三月十七日向其訂購汽車離合器片一批
    ，交貨時被上訴人以其中部分零件有彈簧鬆弛為由，要求保留一十三萬四千九百
    二十五元貨款，如確有瑕疵，需由其國外客戶提出證明，詎被上訴人迄今均未提
    出其國外客戶之證明，屢經催討尾款一十三萬四千九百二十五元，被上訴人均置
    之不理，為此提起本件訴訟。
    被上訴人則以上訴人所提供之貨品確有瑕疵，且其價金請求權已罹於時效消滅等
    語置辯。
二、查上訴人於八十三年三月十七日向被上訴人訂購P/I編號GA-4013及P/I編號GA-40
    17之離合器片，分別於八十三年四月及六月出貨，四月所出之第一批貨，貨款三
    十六萬七千三百四十三元，被上訴人已給付二十三萬二千四百一十八元，尚餘尾
    款一十三萬四千九百二十五元未支付，並約定待被上訴人之國外客戶驗收通過後
    ，再予支付；至六月所出之第二批貨，貨款三十六萬七千三百四十三元，被上訴
    人已全數付清之事實，為兩造所不爭執，自堪信為真實。被上訴人辯稱上訴人請
    求給付第一批貨物尾款，其請求權時效已因二年間不行使而消滅等語；上訴人則
    陳稱第一批貨物尾款並非自八十三年四月間買賣成立時即得行使等語。故本件首
    應審酌者，為系爭貨款請求權究自何時起得行使﹖
三、按消滅時效，自請求權可行使時起算。以不行為為目的之請求權，自為行為時起
    算，民法第一百二十八條定有明文。通常於權利成立並生效時，請求權即可行使
    ，然時效期間之起算，須請求權之行使無法律上障礙，時效期間始得開始進行，
    故如請求權定有期限，或附停止條件，則須至期限屆至或自條件成就時，時效期
    間始得開始起算。查系爭貨款須待被上訴人國外客戶驗收通過後，被上訴人始支
    付尾款，此為兩造所不爭執，則此尾款請求權，其行使已有法律上之障礙，並非
    自買賣契約成立生效時即可請求，須待被上訴人國外客戶驗收通過後，被上訴人
    始為給付，亦即以被上訴人國外客戶接受貨物為系爭貨款請求權行使之停止條件
    ，故被上訴人辯稱系爭貨款之請求權時效，自八十三年四月間買賣契約成立時起
    算等語，尚不足採。次查，第一批貨被上訴人出口後，迄今並未退回，此為兩造
    所不爭執，按當事人主張有利於己之事實者，就其事實有舉證之責任，民事訴訟
    法第二百七十七條前段定有明文，上訴人請求給付貨款，固應就貨款債權之存在
    及可得行使負舉證責任；然貨物出賣後，如不為買方所接受，衡諸常情，應儘速
    為瑕疵之通知或退貨，當無不聞不問無任何訊息之理，是以，如無何退貨或瑕疵
    之告知，應可認貨物並無瑕疵，且已為買方接受。第一批貨於被上訴人出口後，
    至今並未為其國外客戶退運，應認上訴人就第一批貨物已為被上訴人國外客戶接
    受一節，已盡其舉證責任；被上訴人雖辯稱第一批貨物因瑕疵，已為其國外客戶
    退回，然因轉運至利比亞時，因該國為軍政國家且為自由經濟國家制裁，致第一
    批貨物無法運回一節，並未舉證證明之，自堪認第一批貨已為被上訴人國外客戶
    所接受。而第一批貨物係自八十三年四月份出口至被上訴人埃及之客戶，第二批
    貨物係於八十三年六月份出口，被上訴人辯稱第二批貨於八十三年十二月退運回
    國，則斟酌貨物運送出口運送時間、到達後通關時間及第一批貨物未隨同被上訴
    人所稱第二批貨一併退回等情，堪認被上訴人之國外客戶至遲應在八十三年十二
    月已接受第一批貨物，系爭貨款請求權亦於八十三年十二月因停止條件成就，而
    可得行使。上訴人雖陳稱系爭貨款請求權已延至被上訴人提出國外客戶瑕疵證明
    ，請求上訴人會算或無法提供瑕疵證明時始得行使，而被上訴人於八十六年八月
    十一日表示「另請國外客戶提供不良之產品，寄給貴廠」等語，是以於該時仍得
    行使系爭貨款請求權云云，並不足採。
四、按商人所供給商品之代價請求權，因二年間不行使而消滅，民法第一百二十七條
    定有明文，系爭貨款既自八十三年十二月間起得為行使，上訴人至遲應於八十五
    年十二月底之前為請求，然上訴人遲至八十六年八月二十八日始以台北市松山郵
    局第一○一一號存證信函向被上訴人為請求，顯已逾前開請求權時效。雖上訴人
    陳稱被上訴人於八十六年八月十一日曾出具書面承認上訴人之貨款請求權，其請
    求權並未罹於時效等語。按消滅時效因承認而中斷，民法第一百二十九條第一項
    第二款定有明文，而債務人於時效完成後所為承認，雖無時效中斷之效力，然既
    明知時效完成之事實而仍為承認之行為，自屬拋棄時效利益之默示意思表示，且
    時效完成之利益一經拋棄，即恢復時效完成前狀態，債務人顯不得再以時效業經
    完成拒絕給付，最高法院固著有五十年台上字第二八六八號判例；然查，被上訴
    人八十六年八月十一日出具之書面，係被上訴人經理顧靜治所出具，其內容為「
    ......  茲有關貴廠所送交之離合器片因國外客戶對部份產品之品質無法接受，
    導致本案延擱甚久，於此貴我雙方均蒙受損失。今日陳小姐前來拜訪，並說明貴
    廠之立場與狀況，且經溝通雙方面之意見。本人同意於本星期前（8/16）做一徹
    底解決。另請國外客戶提供不良之產品，寄給貴廠，以資做為協力廠要求賠償之
    佐證。」，揆諸其文義，僅上訴人經理顧靜治表示就因國外客戶對產品無法接受
    部分所生之爭執，與上訴人尋求解決之方法，被上訴人並未表示明確承認此一尾
    款債權，亦無願意給付之意思，此觀該書面末段表示「另請國外客戶提供不良之
    產品，寄給貴廠，以資做為向協力廠要求賠償之佐證」自明，果被上訴人確有承
    認此尾款債權且願給付，上訴人既已獲清償，即無須向其協力廠商要求賠償，何
    庸再於文末加記向協力廠要求賠償等語，故被上訴人經理顧靜治八十六年八月十
    一日所出具之書面，尚無從認定被上訴人對已罹於時效之系爭貨款請求權為承認
    之表示，上訴人之主張，尚不足採。是以，系爭貨款已罹於消滅時效，被上訴人
    自得拒絕給付。
五、綜上所述，上訴人系爭貨款請求權尚未罹於時效，為不可採，被上訴人辯稱已罹
    於時效，並提出時效消滅之抗辯，為可採信。從而，上訴人於買賣之法律關係，
    請求被上訴人給付一十三萬四千百九二十五元及自起訴狀繕本送達之翌日起至清
    償日止，按週年利率百分之五計算之利息，為無理由，不應准許。其假執行之聲
    請亦失所附麗，應併予駁回。原審為上訴人敗訴之判決，及駁回其假執行之聲請
    ，並無不合。上訴意旨指摘原判決不當，求予廢棄改判，為無理由，應予駁回。
六、本件事實已臻明確，兩造其餘攻擊或防禦之方法，經核於判決結果無何影響，爰
    不一一論述，附此敘明。
七、據上論結，本件上訴為無理由，依民事訴訟法第四百三十六條之一第三項、第四
    百四十九條第一項、第七十八條，判決如主文。
中      華      民      國    九十      年      四      月     十三     日
                              民事第二庭審判長法官  丁蓓蓓
                                              法官  曾部倫
                                              法官  吳青蓉
右為正本係照原本作成
本件不得上訴
中      華      民      國    九十      年      四      月     十七     日
                                        法院書記官  吳芳玉
附註：
民事訴訟法第四百六十六條之一（第一項、第二項）：
對於第二審判決上訴，上訴人應委任律師為訴訟代理人。但上訴人或其法定代理人具
有律師資格者，不在此限。
上訴人之配偶、三親等內之血親、二親等內之姻親，或上訴人為法人、中央或地方機
關時，其所屬專任人員具有律師資格並經法院認為適當者，亦得為第三審訴訟代理人
。


司法院資訊處製作；財團法人民間司法改革基金會備份。
